臺灣高等法院花蓮分院刑事判決　　　　 100年度上易字第16號
上　訴　人
即　被　告　郭國賢
選任辯護人　王政琬律師
上列上訴人因竊盜案件，不服臺灣花蓮地方法院99年度易字第42
6號中華民國99年12月20日第一審判決（起訴案號：臺灣花蓮地
方法院檢察署98年度偵字第5097號），提起上訴，本院判決如下
：
    主  文
上訴駁回。
    事  實
一、郭國賢於民國98年5月間前，與莊鳴鏘（起訴書誤載為莊明
    鏘）等人投資晉坤砂石有限公司，向花蓮縣新城鄉○○段39
    2、393、397等地號土地（上開土地於97年11月1日地籍圖重
    測登記前分別為花蓮縣新城鄉○○段78之9、78之2、81之7
    等地號土地；以下未載明地段者，均指位在花蓮縣新城鄉○
    ○段之土地）所有人林明賢、莊鳴鏘借得該3筆土地使用以
    申請固定污染源設置許可證；郭國賢見毗鄰392地號土地由
    交通部臺灣區○○○路管理局管領之391地號國有土地（於9
    7年11月1日地籍圖重測登記前為花蓮縣新城鄉○○段78之27
    地號土地）如經開挖，具有經濟價值，竟意圖為自己不法之
    所有，於98年5月間某日起，在392地號土地上堆置大量砂石
    作為掩護，隨即向不知情之東江交通事業有限公司（下稱東
    江公司）租用挖土機及曳引車，經東江公司不知情之管理人
    員唐耀東指派不知情之員工即林坤泉、李福建及若干姓名、
    年籍均不詳之成年人分別擔任挖土機、曳引車之司機（上開
    林坤泉、李福建等人所涉竊盜罪嫌，均經檢察官為不起訴處
    分），上開東江公司員工乃先後前往392號土地，由林坤泉
    等挖土機司機依郭國賢指示，接續挖掘391地號土地之紅砂
    ，合計竊取約698立方公尺得手（計算式：盜採面積約698平
    方公尺×盜採深度約1公尺），並將該等紅砂先行堆置於現
    場，經等比例與郭國賢另自他處取得之廢棄土混合，使紅砂
    總重量增加；於該期間，郭國賢尚以允進企業社實際負責人
    之身分，與景傑開發有限公司（下稱景傑公司）締約，約定
    允進企業社出售土砂載運至景傑公司設置之和平堆置場，由
    景傑公司以每公噸新臺幣（下同）175元之價格購買，郭國
    賢遂指示李福建等曳引車司機將裝載上開混合後紅砂之曳引
    車，駕駛載運前往景傑公司指定之和平堆置場。郭國賢自98
    年5月間起至同年7月2日為警查獲之日止，除賺取代為處理
    廢棄土之報酬，另於同年6月至7月間，接續數次將混入廢棄
    土之紅砂出售與景傑公司獲利。
二、案經花蓮縣警察局新城分局報請臺灣花蓮地方法院檢察署檢
    察官偵查起訴。
    理  由
壹、證據能力部分：
  (一)按被告以外之人於審判外之陳述，雖不符刑事訴訟法第159
    條之1至第159條之4之規定，而經當事人於審判程序同意作
    為證據，法院審酌該言詞陳述或書面陳述作成時之情況，認
    為適當者，亦得為證據。當事人、代理人或辯護人於法院調
    查時知有第159條第1項不得為證據之情形，而未於言詞辯論
    終結前聲明異議者，視為有前項之同意，同法第159條之5第
    1、2項定有明文。立法意旨在於傳聞證據未經當事人之反對
    詰問予以核實，原則上先予排除，惟若當事人已放棄反對詰
    問權，於審判程序中表明同意該等傳聞證據可作為證據，基
    於尊重當事人對傳聞證據之處分權，及證據資料愈豐富，愈
    有助於真實發見之理念，且強化言詞辯論主義，使訴訟程序
    得以順暢進行，上開傳聞證據亦均具有證據能力。查本案據
    以認定上訴人即被告郭國賢犯罪事實存否之被告以外之人之
    言詞或書面陳述，被告、辯護人及檢察官或均同意作為證據
    ，或於本院言詞辯論終結前，均未聲明異議，而審酌該言詞
    陳述及書面陳述作成之情況，未見有何不適當之情形，故依
    前開規定，均得為證據。
  (二)辯護人認本案GPS定位儀型號HOLUXGR-236智慧型藍芽衛星接
    收機，其證明書未經中央標準局之認定證明而無證據能力。
    惟查該GPS衛星定位儀為花蓮縣政府建設處水利科向進口廠
    商儀鉌資訊科技有限公司（下稱儀鉌公司）所購買，衛星定
    位測量具有相當精度，早為我國地政機關從事地籍測量之際
    ，廣泛運用之測量方法，此觀諸土地法第47條授權主管機關
    訂定之地籍測量實施規則所明訂之測量方法可知，應有相當
    之可信性。辯護人之辯護意旨稱該器材未經中央標準局認定
    證明，即驟論該儀器無證據能力，非但空泛無據，亦未提出
    證據以證明該採證儀器有明顯異常情形，是其所辯，委無可
    採，應認本件依該定位儀器所測得之數據，具有證據能力。
貳、實體部分：
一、訊據被告固坦承分別指示由東江公司派遣之挖土機、曳引車
    司機在392地號土地挖掘土砂，經與現場堆置之廢棄土混合
    後，載運至景傑公司指定之堆置場，並以每公噸175元之價
    格出售予景傑公司，然矢口否認涉有竊盜犯行，辯稱：係政
    府要求3個月內將392地號土地回復農地使用，受該土地所有
    人委託，乃委請允進企業社翻土整地；伊非允進企業社負責
    人；伊在現場指揮之際，尚曾特別指出界樁，要求挖土機司
    機注意不得挖越至相鄰之391地號土地，且回填後之剩餘部
    分始可運交景傑公司云云，惟查：
  (一)被告於95年5月17日與代表392、393、397等地號土地所有人
    之莊鳴鏘訂約，約定上開土地自95年5月間起至100年5月間
    止，由被告無償使用；嗣晉坤砂石有限公司則以上開土地向
    花蓮縣政府申請，於98年8月間獲發固定污染源設置許可證
    ，許可作堆置場使用，有效期限自95年8月28日起至100年8
    月27日止；然其後經花蓮縣政府於98年6月22日告知必須將
    上開3筆土地回復農地使用，被告乃於98年7月1日以允進企
    業社代表人身分回覆花蓮縣政府表示積極處理中；期間被告
    尚於98年6月17日，再以允進企業社代表人身分，與景傑公
    司書立土砂買賣合約書，約由景傑公司以每公噸175元之價
    格購買允進企業社交付之土砂；被告遂於98年6月至7月間，
    先後指示曳引車司機運送土砂共約3,452噸（計算式：總金
    額634,331元扣除營業稅後之銷售總金額604,125元/每噸175
    元≒3,452噸，小數點以下四捨五入）至與景傑公司約定之
    場所，景傑公司則依約支付共634,331元（含營業稅應稅額
    ）；嗣於98年7月2日為警到場會勘認被告涉嫌盜採砂石等情
    ，為被告所不爭執，復有花蓮縣政府會勘紀錄、土砂買賣合
    約書、允進企業社出具買受人為景傑公司之發票、土地使用
    同意書、花蓮縣政府95年9月5日府環空字第09506808800號
    函及所附固定污染源設置許可證、允進企業社覆函可證（見
    警卷第48、85至88頁，偵卷第130、140至141頁），是此部
    分事實，應可認定。
  (二)另據證人即交通部臺灣區國道新建工程局第一工程處用地課
    工務員徐沛澐於警詢中證述：於98年7月2日下午1時30分許
    ，經花蓮縣政府派員使用手持式衛星定儀檢測387、388、38
    9、391等4筆地號土地，均係由交通部臺灣區○道○○○路
    局於92年9月26日徵收取得，屬一般農業區，使用地類別為
    交通用地，未出租或允許他人使用。於98年9月間前往現場
    勘查，發現上開4筆土地原有地貌己經改變等語（見警卷第2
    3至25頁）；並有交通部臺灣區國道新建工程區第一區工程
    處辦理東部蘇澳花蓮段工程新城鄉○○段387等4筆地號土地
    巡查管理業務大事紀附件一92年7月間地上物查估原始地貌
    之照片及附件二96年5月間在上開4筆土地辦理第5次巡查之
    照片（見偵卷第95至101頁）；依上開附件一照片所示作物
    植被明顯、土壤平鋪之景象以及附件二照片所示部分土地之
    作物植被雖未覆蓋全部範圍，然地表土石裸露部分，猶屬平
    整之情形，均與警方先後於98年5月30日、6月20日、6月23
    日、6月26日、6月29日及7月2日前往391、392地號土地攝得
    之照片畫面迥異，後者土地高低落差明顯，若干土石集合成
    堆，尚有多處低窪凹陷地帶（見警卷第93至126頁），顯然9
    2年7月間查估原始地貌、96年5月間上開工程處辦理第5次巡
    查期間，391地號土地目測所及地表情狀，應無大幅變動；
    而96年5月間起迄被告為警查獲日之期間，391號土地地貌業
    已變更，且此項地貌改變當係出於人為盜挖，方會出現如上
    開照片所示391地號土地與鄰近土地間存在明顯高低落差，
    又有砂土堆置之情形。另391地號土地現況與警卷所附蒐證
    照片相符，現場可見與鄰近地號土地間有顯著之高低落差，
    尚可見該土地地上留存遭砂石車及挖土機輪胎、履帶壓過之
    痕跡，其中土質現況亦明顯與鄰地不同，其後方所見土砂丘
    陵，與警卷所附現場堆置紅砂之情形相符等情，業據臺灣花
    蓮地方法院檢察署檢察官現場勘驗在案，有該署履勘筆錄1
    份在卷足憑（見偵卷第119至120頁）。且依被告於偵查及原
    審審理中所供：391、392等地號土地附近並無其他公司、亦
    無工程施作，僅伊等在現場391、392、393等地號土地清理
    砂石等語（見偵卷第143至144頁、原審卷第60頁），再核之
    允進企業社僱工將挖取出之砂石運至景傑公司所屬和平堆置
    場時，係經由該地段393、396、397地號土地進入台9線車道
    北上，有監視錄影翻拍照片、衛星定位圖標示在卷可證（見
    警卷第128、131至132頁）；另檢察官尚據證人陳明雄、王
    如雪、吳秀英等人於警詢中之證詞，認被告所僱之司機駕車
    將土砂運送外出，所行經之路線含上開證人所有397、398、
    400等地號土地，是對照上開衛星定位圖所示各地號土地相
    對位置（該圖上方為北方位置，此詳後引證人即花蓮縣政府
    建設處水利科河川駐衛警王基祥於偵查中之證詞可知，見偵
    卷第151頁），已知391地號與上開393、396、397、398、40
    0等地號土地，分列在392地號東西兩側，如使用機具、車輛
    將392地號土地上之土砂自393、396、397、398、400等地號
    土地西向運送外出，當無可能在392地號土地東側之391地號
    土地上留存車輛或機具之胎痕、壓痕；足認允進企業社雇用
    東江公司之挖土機司機、曳引車司機確有在391地號土地上
    從事挖掘、載運土石，並將混入廢棄土之土砂回填之情事無
    疑；此亦所以391地號土地之勘驗結果顯示該處土質現況已
    與鄰地明顯不同之原因，該土地地貌及土質與鄰近他地已有
    明顯差異，其砂石遭人盜採，至為明顯。
  (三)復參以證人王基祥於偵查中結稱：自83年10月擔任花蓮縣政
    府建設處水利科河川駐衛警至今，負責河川巡察及陸上土石
    查緝工作；警卷第49至60頁所附衛星定位圖、照片，均係伊
    所製作及拍攝，衛星定位圖上方為北側；因於98年7月2日經
    花蓮縣新城分局員警來電告知盜採砂石情事，故攜帶衛星定
    位儀前往會勘，該衛星定位儀每1至3秒即會自動定位1次，
    定位時會出現1個紅點；曾見被告及挖土機駕駛林坤泉在場
    ，於勘查之際發現391地號土地與鄰近土地高低落差明顯，
    故持衛星定位儀沿著高低落差邊緣步行1圈以為定位，此即
    該衛星定位圖中最外圈部分。俟現場觀察後，其內尚有一範
    圍較上開最外圍圓圈內之土地更行低窪，顯經挖掘，故亦沿
    該最低窪之範圍行走定位，此為衛星定位圖中中型圓圈所示
    ；圖中最小圓圈部分係斯時堆置在現場之紅砂土堆範圍；關
    於照片部分，編號3係自400、392地號土地下方交界處往392
    地號土地方向拍攝，左側可見392地號土地與鄰地間明顯之
    高低落差；編號8至10為上述中圈朝小圈方向拍攝；編號11
    係小圈下緣向392地號土地拍攝；編號18至19係在中圈範圍
    內往382、410地號土地方向所攝得；編號20至21則為中圈範
    圍朝產業道路方向所拍攝等語（見偵卷第150至153、166至1
    67頁）。證人王基祥又於本院審理時到庭證稱：GPS現場定
    位98年7月2日下午經過警方通知到現場會勘，我先拿著GPS
    定位儀，先行檢測一次並且拍照。在整個開挖大圈走完之後
    ，中間有一部份最為低窪的部分，我也沿著該部分走了一圈
    ，後來有堆置紅砂的部分我也走了一圈，該部分資料都已經
    提供給檢方及警方；我剛開始去的時候不知道地號，我只知
    道地段，經過GPS定位之後，儀器顯示小紅圈部分是座落在
    那個地號（即391、397、392、393等地號土地，於會勘紀錄
    已有記載）；我有大略看過警方的蒐證資料，我去現場看的
    時候，391地號土地已經明顯被挖而造成低窪的現象及有怪
    手開挖過的痕跡；我是就現場已經開挖過沒有雜草的情形作
    了定位，現場都有拍照存證；GPS只能定位範圍，而且該範
    圍裡面有開挖的情形，但是深度的部分沒有辦法以GPS定位
    ，但是有開挖的部分我有拍照，與其他鄰地相較大約有差一
    米左右，而且該地區都是紅砂，可以作為很好的耕地，與開
    挖過的情形就完全不一樣；我們在購買該GPS時，就已經請
    廠商加載地籍圖，所以就可以馬上在現場看出來，假如有需
    要分毫不差的鑑界的話，就要請地政事務所來鑑定、GPS誤
    差的精確度在證明書上已有載明，就是每個測量點有可能誤
    差3公尺，而且要看當天的天候等狀況，我們以GPS定位的那
    天天氣很好，所以誤差值應該是很小等語（見本院卷第68至
    69頁背面）；暨證人即承辦警員蔡靖義於偵查中結稱：前在
    花蓮縣警察局新城分局加灣派出所服務期間承辦此案，被告
    於98年5月30日伊初次前往現場蒐證之前，曾到派出所表示
    花蓮縣政府要求回復392地號土地之原狀；因前查獲被告在
    花蓮縣新城鄉大漢村之相類案件，故特別注意，乃先後於98
    年5月30目、6月20日、6月23日、6月26日及7月2日到現場蒐
    證；警卷編號5照片（應指警卷第95頁上方照片）係由台9線
    走進392地號土地時照得，該照片及編號10照片（應指警卷
    第97頁下方照片），均可見被告在該處堆置甚高之土堆，使
    無法自台9線處窺知土堆後方進行何事；編號1照片（應指警
    卷第93頁上方照片）係站立在391及388地號土地交界處，朝
    400地號土地方向拍攝，畫面下方土地可見挖掘痕跡，該區
    域約位在衛星定位圖上391地號土地範圍內近產業道路處，
    現場亦見及原本紅砂挖出後，以廢棄土回填之情狀，且衛星
    定位圖中圈之範圍，留存遭人挖掘痕跡，與鄰地間有明顯高
    低落差。照片中有攝入一混合紅砂與廢棄土之土堆，位置約
    在衛星定位圖上標示「x」處。編號2至6照片（應指警卷第9
    3頁下方至第95頁下方照片）均為拉近距離之照片，廢棄土
    呈塊狀，應係經洗選遺留，已吸收甚多水份。當日（應指編
    號2至6攝相日期即98年5月30日）適見及挖土機司機在現場
    操作將紅砂及廢棄土混合，經詢問表示係受被告指示為之。
    98年6月20日駕駛挖土機之人、機具均與98年5月30日所見不
    同，該日見挖土機司機向下挖土，並將掘出之紅砂堆置一旁
    ，亦詢問該司機，答稱係按照被告之指示；於98年6月26日
    下午至現場，挖土機挖載土石預備放至曳引車之車斗內，發
    現伊後，又即刻將挖斗移回曳引車，未載運土石便離開現場
    ；伊詢問當時挖土機司機即林坤泉，回覆係東江公司人員，
    依被告指示行之；編號20照片係伊站在391、388地號土地往
    411地號土地方向拍攝，當時挖土機已在391地號土地範圍內
    靠近產業道路之位置，可辨識挖土機正在回填廢土、廢棄物
    ，當時所見，衛星定位圖上391地號土地範圍業已明顯深掘
    ，與鄰地高度落差顯著；當時挖土機司機為不同人，亦表示
    隸屬東江公司，係應被告要求回填；於98年7月2日上午10時
    許，抵達現場蒐證之初，原有挖土機1台及曳引車5台在現場
    作業，未幾，一滿載混合紅砂之曳引車開出後，尚有另2台
    裝滿混合紅砂之曳引車接續駛出，伊尾隨其中白色車頭之曳
    引車，目睹進入景傑公司和平土石資源回收場，見該曳引車
    出來時，車斗已清空，伊便離開；旋於當日下午，聯絡花蓮
    縣政府建設處水利科河川駐衛警協助從事定位工作等情（見
    偵卷第160至163頁），尚有現場照片、花蓮縣政府98年7月
    17日府工水字第0980118856號函、花蓮縣政府勘查疑似盜採
    砂石會勘紀錄、衛星定位圖、花蓮縣地價地籍圖資料電傳資
    訊服務系統查詢資料、蒐證錄影翻拍畫面、本案用以定位之
    智慧型無線藍芽衛星接收機介紹及該儀器GPS定位精度證明
    書、PDA定位外業系統2.0功能說明書，暨產品介紹及規格之
    網路說明列印本各1份在卷可證（見警卷第47至60、67至73
    、78至81、93至138頁，偵卷第135、155至158頁），堪認上
    開證人所證親自見聞之情節屬實，始會互核相符，且與卷內
    證據吻合。佐諸衛星定位測量具有相當精度，早為我國地政
    機關從事地籍測量之際廣泛運用之測量方法，此觀諸土地法
    第47條授權主管機關訂定之地籍測量實施規則所明訂之測量
    方法可知，已如前述；又本案證人王基祥持以定位之衛星定
    位儀即HOLUXGR-236智慧型藍芽衛星接收機，可快速追蹤20
    顆衛星能力、無DGPS（差分修正），誤差值正負5公尺，訊
    號接收為WGS84座標經系統定位外業軟體修正轉換TWD67、97
    座標，精度誤差值在正負3公尺內，依據天候狀況可修正為1
    公尺，適用範圍包含汽車導航、保全系統、地圖製作、各類
    調查到農業用途等，僅消「適當面對天空」，即得藉由藍芽
    傳輸裝置、RS-232或USB相容介面與其他電子設備溝通，並
    以內建可充電式電池，儲存衛星資料如衛星訊號狀態、上次
    使用之最後位置、日期及時間等；又定位外業系統可即時定
    位查詢所站宗地地號；配合農林航空測量所拍攝之正射影像
    圖及地政事務所電子檔地籍圖套繪得知所站位置之地號，有
    上開智慧型藍芽衛星接收機介紹及該儀器GPS定位精度證明
    書、PDA定位外業系統2.0功能說明書，暨產品介紹及規格之
    網路說明列印本足憑；該儀器定位精度證明書既係由儀鉌公
    司於98年2月20日出具，於98年7月2日經證人王基祥持用測
    量時，自屬功能正常之堪用狀態；復觀諸該處現場照，可見
    該處土地甚為遼闊、寬廣，無何建築物或高聳足以遮蔽對空
    視線之地上物，持衛星定位儀站立該處施測，當無可能因鄰
    近建物遮蔽、干擾，或受限於地形，而影響儀器傳收訊號；
    又衛星定位圖既係經機械式地配合農林航空測量所拍攝之正
    射影像圖及地政事務所電子檔地籍圖套繪取得所在土地地號
    ，上開衛星定位圖所顯示之土地地號當屬無誤，尚經檢察官
    依憑衛星定位畫面確認警卷所附拍攝之391地號土地照片與
    現場狀況相符，足見被告辯稱：警卷所附照片所示施工位置
    應均在392地號土地上，警方記載該處含391地號土地有誤云
    云（參原審卷第83頁），饒無可取。因前揭衛星定位圖所示
    經開挖至最低窪處之範圍即上述中圈部分，幾將391地號土
    地中心部分囊括，該地號土地遭盜採砂石之範圍約698平方
    公尺，有衛星定位圖附卷可考（見偵卷第49、135頁），其
    侵入鄰近之391地號土地採取砂石之面積甚廣，顯逾上開誤
    差值之數倍，非惟不可能係在392地號土地工作之際，因過
    失導致小範圍之踰越地界，亦無可能係出於量測之誤差。其
    辯護人辯護稱該GPS證明書未經中央標準局認定證明，應無
    證據能力云云，愈見被告前揭辯詞，無非飾卸，洵難採信。
  (四)其次，證人林坤泉於警詢、偵查中證述：於98年5月初擔任
    怪手司機職務，受僱於唐耀東所經營之東江公司，被告透過
    唐耀東聯絡前往391、392等地號土地駕駛怪手開挖土石，指
    示土壤改造、清除堆置在該處之全部土石，不知實際施工範
    圍。於98年7月2日在現場駕駛怪手開挖若干斗之土石放置砂
    石車上，被告即指示李福建駕駛車牌號碼932-JB號砂石車外
    出。伊在該處工作時間係於98年6月23日下午1時至下午5時
    ，於98年6月26日上午6時開工，約20分鐘後，經警方到場制
    止便停工；尚自98年6月29日起至同年7月2日止共施工4日，
    然98年7月2日工作約1小時後，因怪手加油及電瓶爆裂等問
    題，便停止工作。警卷中警方拍攝編號1至3、11至13即98年
    6月26日現場照片及編號14至15即98年6月29日現場照片，其
    中凹洞均係伊依被告指示挖掘，取得之紅砂部分逕行裝車，
    部分則先行堆置在現場，經被告指揮與堆放一旁之廢棄土等
    比例攪拌，表示部分回填、部分將載運外出。編號25至26照
    片，低於兩側約1米之凹洞，亦係伊依被告指示挖掘；編號1
    1至18照片係現場施作情形，其中型號PC300號之挖土機係伊
    駕駛。於98年6月26日有將387、388、389、391、392等地號
    土地之紅砂外運，因伊未加以記錄，故不知數量及車次；自
    98年6月29日至同年7月2日止，前3日係挖取387、388、389
    、391、392等地號土地之紅砂，堆在現場，僅於98年7月2日
    有將現場紅砂運出，約使用拖車3車次，不知實際重量多少
    ，分別係由李福建及一真實姓名不詳、綽號「小陳」之司機
    各駕駛伊公司所有之車牌號碼932-JB號及776-GX號之2部貨
    運拖車將自上開地號土地挖掘出之紅砂運出；編號7至23照
    片中紅砂堆係自98年6月29日施工時即堆置至98年7月1日共3
    日等語綦詳（見警卷第11至13頁、偵卷第143至146頁）；以
    及證人李福建於警詢、偵查中證稱：任職東江公司，負責駕
    駛砂石車及聯結車，被告為載運砂石，故向伊公司租用砂石
    車、挖土機，伊亦係因而於98年7月2日前往現場；98年7月2
    日上午5時許抵達，斯時狀況如編號7至23照片；挖土機司機
    將自387、388、389、391、392等地號土地挖掘出之紅砂，
    經與原即堆放在該處之廢棄土混合，並裝載至曳引車後，伊
    於當日上午11時許，至台9線191公里北上車道旁土地，依照
    現場負責人即被告之指示，使用車牌號碼932-JB號營業曳引
    車載運，尚有另一車牌號碼為776-GX號及一不詳車牌號碼之
    車輛，共有3台車輛裝載運貨，均送往賴進坤管理之花蓮縣
    秀林鄉和平村景傑公司場地卸貨，伊該趟總載重46.3公噸，
    實重為54公噸。警方於98年6月26日在上開土地所攝編號1至
    3照片中凹洞係使用東江公司挖土機挖掘所致，不知駕駛人
    等語明確（見警卷第18至22頁、偵卷第143至146頁）。其2
    人係被告透過東江公司派遣至現場工作，與被告間並無債務
    糾紛，工作薪資悉向東江公司領取等情，分別據其於警詢、
    偵查中證述在案（見警卷第14頁、偵卷第146至147頁），則
    其2人與被告間應無利害關係，不過在現場依指示工作，販
    賣土砂多寡或可得價金若干均與之無涉，衡無設詞搆陷被告
    之動機，所為證詞應屬客觀可採；且觀之其2人證詞非惟互
    核相符，尚與上開證人王基祥、蔡靖義等人證述情節亦相合
    致，益徵前述(三)經認定391地號土地遭挖掘乙事，係在被告
    之指示下所為。佐之被告以允進企業社代表人身分與景傑公
    司簽訂土砂買賣合約書，出售上開土砂獲利之事實，除據證
    人賴俊傑於警詢中證稱：在景傑公司擔任現場負責人乙職，
    伊公司係從事砂石加工買賣。被告為允進企業社實際負責人
    ，該企業社係掛在他人名下，之前曾有生意往來，期間曾經
    中斷，直至98年6月間被告出售土砂與伊公司，方又有生意
    往來。98年間第1次約在該年度6月19日、24日、25日、26日
    ，分4次載運共約3,000公噸土砂，總共金額551,342元（應
    係551,432元之誤）。第2次係於98年7月2日出售451公噸，
    總價金為82,899元。被告販賣伊公司為污泥混合紅砂，與警
    方在花蓮縣新城鄉○○段387、388、389、391、392等地號
    土地上拍攝蒐證照片中之土砂原料相同等語在卷（見警卷第
    37至39頁），並有前揭土砂買賣合約書及允進企業社名義之
    發票附卷可參（見警卷第85至88頁），足認被告確實藉出售
    土砂而獲有利益。況依證人黃月冠於原審審理中結稱：尚未
    完成回填，即因警方於98年7月間制止入場繼續工作，便撤
    退未再繼續工作等語（參原審卷第46頁），再對照前述現場
    高低不平之情形，上開運送販賣之土砂，顯非於回填完成後
    所剩餘；被告辯稱：僅在392地號土地翻土回填，且要求司
    機於回填後，始得將剩餘部分運送外出云云，容難採信。矧
    被告不僅在尚未完成回填工作前，即指示司機載運土砂交付
    景傑公司販賣，所出售者更非單純廢棄土，而係經與紅砂等
    比例攪拌之混合土砂，先後運出之數量更多達約3,452噸；
    設若其意在翻土整地，依其以允進企業社代表人身分向花蓮
    縣新城鄉公所農業課提出之改良方案（見警卷第91頁所附函
    文），表土下2至4公尺，擬以等比例混合原土及購自資源化
    處理公司之再生土壤；表土1公尺部分則以3比1比例混合，
    何以運送外出者係以紅砂及原堆置土壤等比例之混合土砂，
    而非單純之廢棄土，徒使購自他處之再生土壤無端耗費，且
    全未慮及如於施工之初，即大量將土砂運出，其後恐有不敷
    回填整平之可能；末觀諸前揭土壤改良方案，被告表示業已
    請教農業專家，然擬開挖之深度達地表以下4公尺，現場391
    、392等地號土地均經深掘（見警卷第110至112、114至116
    頁），卻未見說明所欲栽種之農作為何；若係基於縣政府所
    要求須於3個月內回復農地使用，而為整地，當係優先考量
    短期作物，則衡無破壞地形、地貌，挖掘至4公尺深度之必
    要；且391地號土地經挖掘至1公尺（詳警卷第114頁照片）
    ，以前揭遭盜挖之面積約698平方公尺計算，即存有698立方
    公尺之空缺未經填補；392地號土地經挖掘之深度達1.5尺有
    之（見警卷第115編號45至46照片），範圍更較391地號土地
    經挖掘之面積為廣（見偵卷第135頁衛星定位圖及所載比例
    尺），洵非整地翻土常態，且其中空缺甚大，在未經回填完
    成之情形下，即將約3,452噸之土砂運出販售，堪認被告所
    謂翻土整地及要求回填所餘土砂始得販售之辯詞，並無可取
    ，渠盜採砂石牟利之動機及牟利之事實，洵可確定。
  (五)被告固以前揭情詞置辯，並於原審聲請傳喚黃月冠為證，而
    其所辯：並非允進企業社負責人；且在現場時，曾指出391
    、392等地號土地界線，要求不能越界施工採取砂石云云，
    雖與證人黃月冠、林坤泉等人於原審審理中所為之證詞相符
    ；然關於391、392等地號土地上究有無明顯地界及其是否為
    允進企業社負責人等節，被告所辯前詞衡與其於警詢中所陳
    ：「地界無明顯標誌，故無法看出地界範圍」、「（問：允
    進企業社代表人是何人？）是我本人」等語相左（見警卷第
    7、9頁）；且原堆置之廢棄土究係取自礦區或花蓮縣石材資
    源處理公司，抑或係遭不明人士棄置，被告歷於警詢、偵查
    及原審審理中所供迥異（見警卷第8頁、偵卷第144頁、原審
    卷第56頁）；又依渠於偵查中供陳：僱工在391、392、393
    等地號土地清理砂石，未挖掘各該土地砂石云云（見偵卷第
    143至144頁），坦承清理391地號土地之砂石，否認挖掘情
    事，然此與其於原審審理中係以：要求不能踰越至391地號
    土地，挖掘392地號土地係為翻土整地為由云云置辯，已有
    不同，適見渠先後矛盾，非無瑕疵可指，能否遽予採信，饒
    堪研求。且如清理砂石，衡情亦毋庸以自己費用清理至391
    地號國有土地上，益見被告辯解與常情未合，亦難採信。再
    經細繹證人黃月冠、林坤泉等人及被告分別於原審審理中之
    供證：
  1.證人黃月冠於原審審理中證述：因莊鳴鏘本身及事業均在臺
    中，故委託被告整理其所有392地號土地；被告曾出示與莊
    鳴鏘之委任契約與伊看過。整地前曾行文花蓮縣新城鄉農會
    ，經表示要行文花蓮縣政府，其後係逕至花蓮縣新城鄉公所
    ，終未獲得任何政府單位許可。被告於98年6月間，前往花
    蓮縣花蓮市○○路伊租用作為允進企業社辦公室之處，將整
    地事務委託允進企業社。伊獨資成立該企業社，自任負責人
    ，設立登記地址原在花蓮縣花蓮市○○路498巷2弄1號，於
    98年11月間則改至花蓮縣壽豐鄉○○鄉○○路105號，未曾
    設在花蓮市○道路101巷2號被告住處。曾由被告引領至現場
    查看地形時，無拍攝照片；被告稱花蓮縣政府多次通知，限
    期3個月內將392地號及旁2筆均為莊鳴鏘所有土地回復農地
    使用；伊本身無機具，遂找東江機械派遣挖土機、卡車至現
    場整理，向東江機械租車、運費、僱工等費用由伊支出，此
    部分開銷係約定最終由被告支付；尚與被告約定委託整理完
    竣，期間每月支付伊25,000元工資。曾與被告一同前往景傑
    公司接洽出售土方事宜，契約係由伊本人簽立，用企業社印
    章，因剩餘及回填土石之數量關係被告利害，被告猶恐伊處
    理不當，為確定數量，乃以代理人身分簽約，因公司印章為
    伊所有，被告僅能以代理人身分處理。允進企業社與他人及
    公務機關間之契約、函文均以被告名義行之，使能直接參與
    ，然伊始為允進企業社負責人。被告在392地號土地周圍使
    用橘紅色塑膠地樁作界址，界樁上有「地政」字樣，被告尚
    使用體積較大之石頭放置界樁旁側，並告訴司機不要超過該
    範圍，392地號土地範圍內約有4、5個界樁。因被告指界，
    又出示地籍圖，故可確定整地範圍係392地號，挖土機司機
    林坤泉在現場。伊與被告每日均會前往現場，因每日均須由
    伊負責開立出貨單、計算運費，被告則在現場看挖土機，除
    伊與被告外尚有挖土機司機林坤泉，砂石車司機多有8、9位
    ，少有3、4位，並無固定車輛，另有一負責清洗路面之男子
    。允進企業社或被告之前均未曾與景傑公司有往來。東江機
    械關於機械作業部分，先後於98年6月間、98年7月間出具5
    萬餘元、14餘萬元之發票與伊，伊取得發票當日隨即提示向
    被告請領款項，被告業已支付全額之現金；運費部分伊係商
    請東江機械另外開立，直接交付景傑公司云云（參原審卷第
    39至54頁）。
  2.證人林坤泉於原審審理中所陳：至392地號工作時，被告、
    黃月冠帶領查看附近2、3個界樁，不知何人設置該界樁，未
    查看其上有無何字樣，被告有表示可開挖及不可開挖之處所
    ，亦有界標，稱該範圍以外為391地號土地，不能動工；然
    被告指示之工作範圍，究屬何地號，伊不清楚；黃月冠委託
    東江機械派員伊等至現場工作，之前警方未詢問何人聯繫東
    江機械僱工，被告為土地所有人，且在現場指揮，並指示將
    挖出之土石與地上堆置之砂石攪拌，幾於每日在現場指揮，
    如被告不在，則由黃月冠指揮，時有在現場見及黃月冠在現
    場交代工作，未見黃月冠做其他事；無法開工後，始知老闆
    係黃月冠，係受被告告知始悉此事云云（參原審卷第63至67
    頁）。
  3.而被告於原審審理中供陳：最初向臺北友人莊鳴鏘借用392
    地號土地時曾訂立書面契約。因晉坤砂石場之人邀伊合夥設
    廠，莊鳴鏘亦有投資，莊鳴鏘於95年間將所有392地號土地
    出借晉坤砂石場使用，嗣晉坤砂石場負責人離開，因申請設
    立時即相約如須恢復農地使用，將由伊負責，莊鳴鏘便在其
    位於花蓮縣花蓮市○○路嘉新大樓之住處，委託伊處理該地
    恢復農地使用之事，僅口頭委任，無書面契約，亦無約定伊
    可取得任何利益；其後聯絡莊鳴鏘，乃獲悉縣政府曾要求限
    期改善。因知友人黃月冠之前在景傑公司工作，且從事剩餘
    土石處理工作，伊見晉坤砂石場自礦區購得之剩餘土石堆置
    原地上，乃約定此部分有價土石處理所餘咸歸允進企業社所
    有，作為報酬，此外不另支付酬勞。聯絡黃月冠整地之初，
    其尚非允進企業社負責人，嗣以電話通知黃月冠至現場查看
    ，未前往允進企業社，因當時允進企業社並無設置辦公室。
    曾向花蓮縣政府申請許可動工整地，未獲回覆。因392地號
    土地高低不平，伊交待司機紅砂要先回填土地，若有剩餘紅
    砂，方得與廢棄土石混合，運至景傑公司，因須由允進企業
    社負責人支付東江機械公司運費及工人費用，販賣上開混合
    砂土所得全歸允進企業社所有，現場整地土石方之數量及價
    格，與伊無關，對此均不瞭解，每日均前往現場，僅單純施
    工。伊為土石所有人，委託、同意允進企業社處理，為表示
    土石來源合法，係黃月冠要求由伊出名代表與景傑公司簽約
    ，並以伊名義與政府機構往來。現場界樁僅2個，為391、39
    2地號土地間之界線，並無另外搬放石頭區分391、392地號
    土地。進入整地時，392地號土地並非平整，整地前應有事
    先拍照，平常巡視時亦會照相，整地前照片在攝影機內，因
    不諳操作電腦，無法洗出，如有留存，則應在攝影機內。黃
    月冠並非每日前往，僅偶而到場，於剩餘土石出場之該日，
    始會整日在場，負責於車輛運送土砂外出時，開立單據；現
    場尚有洗地人員、晉坤砂石場員工吳新田、挖土機司機、卡
    車司機。黃月冠庭呈由東江機械出具之發票非伊所有，未曾
    見過，東江機械不會開立發票與伊，黃月冠亦未曾交付任何
    發票審閱云云（參原審卷第54至61頁）。
  4.經比對被告與證人黃月冠於原審中所為之陳述，可見渠等關
    於莊鳴鏘是否係因在臺中地區而不便處理所有位在花蓮地區
    之土地事宜，抑或係基於與被告間原先投資之約定，而由被
    告處理391地號土地之事；莊鳴鏘委任被告處理391地號土地
    是否訂立書面契約而得由被告出示黃月冠閱覽；被告以電話
    聯絡黃月冠或親自前往允進企業社辦公室洽談；允進企業社
    有無辦公室；被告曾否在392地號土地拍照；被告有無約定
    另支付黃月冠薪資或酬勞；東江公司派遣司機及提供機具等
    費用由被告或黃月冠經營之允進企業社負擔，該公司開立之
    發票是否曾提示被告用以請款；以被告名義與景傑公司簽約
    係出於被告為維護自身利益而要求如此，抑或係黃月冠要求
    為之；392地號土地界樁數量；被告曾否搬運石塊至界樁旁
    側使容易辨認；黃月冠是否每日前往現場，且每日均須開立
    出貨單；景傑公司購買土砂之價款歸屬等節所為之陳述，大
    相逕庭，苟渠等係依事實而為陳述，當不致出現多處齟齬；
    尤以其中關於被告委託允進企業社處理過程、委任對價、因
    處理委任事務期間所生費用如何負擔、所獲利益由何人取得
    等攸關委任、受任雙方利益之事項，要屬委任契約重要內容
    ，豈會未予約明，而供證南轅北轍。是以，證人黃月冠之證
    詞既存有如此明顯瑕疵，斷無由採取而為有利於被告之認定
    。
  5.尤其，設若黃月冠每日或不時在現場從事出具單據之工作，
    亦曾於巡視指出界樁之際陪同在場見聞，何以在現場工作之
    林坤泉、李福建及前往現場會勘、蒐證之王基祥、蔡靖義、
    徐沛雲等人全未提及黃月冠此人；且如黃月冠確為允進企業
    社實際負責人，此事對於被告至為有利，焉有可能歷於警詢
    、偵查中均隻字未提，迄至原審審理時始作如此辯解，被告
    之舉，殊與常情有悖而難以信實。又被告苟僅立於委任允進
    企業社之地位，當不會於警詢逕表示為允進企業社負責人，
    尚於偵查中表明係其租用砂石車、挖土機，並指示東江公司
    派遣之司機開挖、載運土砂，足見其以允進企業社負責人自
    居；再依卷附被告警詢筆錄記載「上開筆錄經受詢問人親閱
    無訛後始簽名捺印」等字句，被告於緊接其下1行之受詢問
    人欄處簽名捺印，表示已親字閱覽筆錄，始簽名確認無訛；
    以其為一智識成熟之成年人，前因盜採砂石之相類竊盜行為
    甫為警查獲移送，經檢察官偵查起訴，有臺灣高等法院被告
    前案紀錄表1份附卷可證，非無相關經驗，衡無可能不知筆
    錄記載之正確性攸關其對於本身行為之解釋，影響犯罪成立
    與否之判斷，容不致未聽清楚問題即予回答，更不會任由警
    方為與其陳述不符之記載，仍於閱覽後簽名確認，愈徵其於
    原審審理中所稱：確認警詢中並未表示為允進企業社負責人
    ，因該企業社並非伊所有，或未注意警方係詢問是否為允進
    企業社負責人云云（參原審卷第59頁），要屬推諉飾卸之詞
    。參之前開證人賴俊傑於警詢中之證詞及允進企業社出具之
    發票上戳章顯示允進企業社登記負責人為黃月冠，當得推論
    賴俊傑係因前於管理景傑公司時，曾與被告經營之允進企業
    社往來，知悉被告確為允進企業社實際負責人，登記負責人
    僅為單純掛名，始會願意明知被告並非允進企業社登記負責
    人，仍願由被告以允進企業社代表人身分與之訂立土砂買賣
    合約書，否則不啻冒險由無關之第三人出名充任契約當事人
    ，如對方無法履約時，恐將追索無門；且此亦所以現場挖土
    機、曳引車司機均認被告為向東江公司接洽僱用駕駛之人，
    而在現場均聽任被告指揮之故，益徵被告始為允進企業社實
    際負責人，至為明確，被告與證人黃月冠所稱允進企業社前
    與景傑公司並無往來乙節，亦無可取。
  6.被告既辯稱：出售土砂與景傑公司之獲利悉由允進企業社取
    得，與其無關，業將整地之事委託允進企業社云云；則其指
    出施工範圍，要求允進企業社僱用處理事務之人員不得越界
    應為已足，餘待允進企業社於約定期限內完成工作，呈報驗
    收即可，如有越界或違反委任義務之行為，亦得循委任契約
    求償或要求改善，要毋庸每日前往現場指揮、監督，尚且出
    名擔任允進企業社代表人與景傑公司締約、與政府機關往來
    ，無端使自己成為應負擔義務之人。況且，倘被告有意藉契
    約介入、瞭解允進企業社對外處理其事務之情形，要求於契
    約中載明契約當事人彼此或對外從事有關整理392地號土地
    之事前，須通知、照會或經過其同意始得為之，否則將有如
    何失效或不能主張效力之結果，應足確保自己權利，亦非不
    得充任代理人，實無必要以允進企業社代表人此一與事實不
    符之身分涉入，更容易遭契約之對方質疑；由是足認被告及
    證人黃月冠於原審審理中所為之供證存有前述瑕疵，又背於
    常理。
  7.證人林坤泉於原審審理中之證詞關於黃月冠在現場從事何事
    之部分，與證人黃月冠及被告所述若有出入，且就係由何人
    或東江公司指派其至現場工作乙事，其於原審審理中所述，
    與其前於警詢、偵查中所陳有別；觀之其係經警方查獲制止
    施工後，始經被告告知黃月冠始為負責人，是於警詢之後，
    在原審審理中所為證詞非無可能受事實以外之因素影響，不
    免偏頗、迴護被告之疑慮；參以其於原審中證陳之界樁數量
    ，與其稱曾一同檢視現場之黃月冠所為上開證詞未合，經衡
    酌其接受警方調查時，距離案發時間最近，且斯時與被告、
    李福建等人又均係以竊盜嫌疑人之身分接受調查，所為陳述
    影響自身利害甚鉅，倘曾經被告刻意帶領巡視，指出、告知
    界址，又特別要求不得踰越該界線，當會立時陳明此情，使
    自己脫免嫌疑，豈會捨此不為！而李福建、被告於警詢中亦
    均恰巧未提及此部分甚為有利之事，足見其於警詢中所為陳
    述，出於自然，尚未受事實以外之因素影響，且無機會詳細
    串偽，當較為可採。矧依其所證上情，既無法確認被告指出
    之界標為何人設置，該設置地點在何地號上亦一無所悉，縱
    被告曾經指出界樁，告知不可踰越該界線，猶無從據此認定
    被告係指出391、392地號土地之正確位置、區隔界標，而要
    求不能越界。準此，尚無法執證人林坤泉於原審審理中之證
    詞，而為有利於被告之認定。
  8.至被告固以其於施工前曾經報備、詢問乙節而為辯解，復有
    前揭證人蔡靖義之證詞及允進企業社行文花蓮縣新城鄉公所
    農業課之函槁在卷可證；然事先報備之原因本非出於一端，
    欲藉此使對方誤認合法，懈怠巡視、查證非無可能，況不法
    所有之意圖究係起於施工之初，抑或係施工期間見鄰近之39
    1地號土地有機可乘，始起意行竊，均無卸於被告竊盜罪責
    。矧若被告事先報備，甚且提出申請，如此謹慎，何以不待
    相關機關、單位核准或回覆可否，便逕自指揮施工（詳前被
    告及證人黃月冠於原審審理中之陳述），其申請動機、心態
    ，非無可議；又果如其於原審審理中所供曾於施工之前，前
    往現場拍照，施工期間亦不時拍照，不可不謂慎重行事，豈
    會聊以不諳操作電腦為塞責之由，怠於自行或委由他人將所
    拍攝影像轉為照片、圖像。尤其被告早於98年6月26日上午4
    時許，經警方阻止施工，其亦表示配合立即停止施工，此據
    被告於警詢中陳明在卷（見警卷第4頁），則觀諸其後仍於9
    8年6月29日、98年7月2日指示東江公司派遣之司機繼續挖掘
    、混合廢棄土並載運至景傑公司出售，有上開證人林坤泉、
    李福建、蔡靖義等人之證詞可佐，復有卷內現場照片及監視
    錄影翻拍照片足憑（見警卷第102至104頁），其無視制止甚
    明，自難認其有何遵循法制之意，足見所辯，無足可採。
  (六)綜上所述，本案事證已甚明確，被告所辯，委無可採。其上
    開竊盜犯行，堪以認定，應予依法論科。至被告之辯護人請
    求再次履勘現場，業因檢察官已履勘現場，並製有翔實履勘
    筆錄附卷，而核無必要，附此說明。
二、核被告所為，係犯刑法第320條第1項之竊盜罪。其基於單一
    出售目的而於數日間盜採土砂分次販賣，屬在一犯罪決意下
    ，於相近時間、同一地點，所為數個自然行為，侵害同一法
    益，依一般社會觀念難以強行析分，應評價為接續犯，僅成
    立一罪，始為合理。又被告利用不知情之東江公司派遣不知
    情之挖土機、曳引車司機為之行竊，為間接正犯。原審因依
    上開法律規定，並審酌被告前因相類犯行經檢察官偵查移送
    ，嗣並經原審法院給予緩刑，猶竟不知警惕，貪圖販賣砂石
    之利益，再為本案犯行，非惟罔顧他人財產法益，漠視法治
    之態度可見一斑，又觀諸其與證人黃月冠於原審審理中所為
    陳述矛盾至此，猶否認犯行，難認有何悔意，且徵其意圖諉
    卸竊盜刑責，不惜勾串證人，影響司法，犯後態度不佳，甚
    為可議，不宜輕縱；兼衡其盜挖面積、採出之土砂體積及其
    犯罪動機、目的、手段等一切情狀，量處其有期徒刑1年2月
    ，認事用法，並無違誤，量刑尚稱允當。被告上訴仍執陳詞
    ，否認犯罪，一再辯稱無辜，求予撤銷改判，難認有理由，
    其上訴應予駁回。
據上論斷，應依刑事訴訟法第368條，判決如主文。
本案經檢察官崔紀鎮到庭執行職務。
中    華    民    國    100  年    4    月    18    日
                  刑事庭審判長法  官 謝志揚
                              法  官 林慶煙
                              法  官 張健河
以上正本證明與原本無異。
本件不得上訴。
中    華    民    國   100    年    4     月    18    日
                              書記官 徐文彬
附錄本判決論罪科刑法條:
中華民國刑法第320條
意圖為自己或第三人不法之所有，而竊取他人之動產者，為竊盜
罪，處5  年以下有期徒刑、拘役或 5 百元以下罰金。
意圖為自己或第三人不法之利益，而竊佔他人之不動產者，依前
項之規定處斷。
前二項之未遂犯罰之。